【裁判字號】    97,訴,2375
【裁判日期】    970917
【裁判案由】    毒品危害防制條例
【裁判全文】
臺灣板橋地方法院刑事判決              97年度訴字第2375號
公  訴  人  臺灣板橋地方法院檢察署檢察官
被      告  甲○○
                    （另案在臺灣臺北監獄臺北分監執行中）
義務辯護人  葉鞠萱律師
上列被告因違反毒品危害防制條例案件，經檢察官提起公訴（97
年度偵緝字第606 號），本院判決如下：
    主  文
甲○○幫助施用第二級毒品，累犯，處有期徒刑肆月，如易科罰
金，以新臺幣壹仟元折算壹日；又幫助施用第二級毒品，累犯，
處有期徒刑肆月，如易科罰金，以新臺幣壹仟元折算壹日。應執
行有期徒刑陸月，如易科罰金，以新臺幣壹仟元折算壹日。
    事  實
一、甲○○前因違反毒品危害防制條例案件，經本院於民國九十
    五年五月二十三日以九十五年度簡字第二三六八號刑事簡易
    判決判處有期徒刑五月，於九十五年五月二十三日判決確定
    ，嗣於九十六年三月二十三日縮刑期滿執行完畢（致使本件
    構成累犯）。詎其猶不知悔改，基於幫助施用第二級毒品甲
    基安非他命之犯意，為下列行為：
（一）於九十六年七月下旬某日，受乙○○所託代為購買甲基安
      非他命，經與真實姓名不詳，綽號「小龍」之成年藥頭聯
      絡後，即由乙○○騎車搭載甲○○至臺北縣中和市秀朗橋
      附近，由甲○○一人前往某網路咖啡店，以乙○○所交付
      之新臺幣（下同）二千元向綽號「小龍」之人購得甲基安
      非他命，再與乙○○返回其位在臺北縣中正路五八號十一
      樓之二住處，與乙○○一同施用上開毒品。
（二）於九十六年八月中旬某日，在上開住處受乙○○所託，獨
      自前往臺北縣秀朗橋附近，以乙○○所交付之一千元向綽
      號「小龍」之人購買甲基安非他命，復返回上開住處，與
      乙○○一同施用。而以該等方式幫助乙○○施用第二級毒
      品二次。嗣因乙○○於九十六年八月二十六日經警採尿送
      驗結果呈甲基安非他命陽性反應，依乙○○之供述而查悉
      上情。
二、案經臺北縣政府警察局板橋分局移送臺灣板橋地方法院檢察
    署檢察官偵查起訴。
    理  由
壹、程序方面：
（一）按被告以外之人於審判中滯留國外或所在不明而無法傳喚
      或傳喚不到者，其於檢察事務官、司法警察官或司法警察
      調查中所為之陳述，經證明具有可信之特別情況，且為證
      明犯罪事實之存否所必要者，得為證據，刑事訴訟法第一
      百五十九條之三第三款定有明文。經查，證人乙○○經本
      院合法傳喚、拘提均未到庭，有本院送達證書及拘票各二
      件在卷可稽，且證人乙○○現為臺灣板橋地方法院檢察署
      另案通緝中，有臺灣高等法院被告前案紀錄表一份在卷可
      按。又證人乙○○於警詢、偵訊中均自承施用甲基安非他
      命之不利於己之事實，堪信其於警詢中之證詞應係出於己
      意。且證人乙○○於警詢中之證述，亦與被告於檢察官偵
      查中之供述大致相符，足認證人乙○○警詢之證詞具有可
      信之特別情況，復為證明被告幫助施用第二級毒品犯行所
      必要，揆諸前揭說明，應認證人乙○○於警詢中之證詞具
      證據能力。
（二）按被告以外之人於偵查中向檢察官所為之陳述，除顯有不
      可信之情況者外，得為證據，刑事訴訟法第一百五十九條
      之一第二項定有明文。查證人乙○○於檢察官偵查中所為
      之陳述，已依法具結其證言，核無顯不可信之情形，依前
      開規定，自得為證據。
（三）本件認定事實所引用之其他卷證資料，並無證據證明係公
      務員違背法定程序所取得，且檢察官、被告及其辯護人於
      本院準備程序及審判期日時均表示無意見而不予爭執，且
      迄至言詞辯論終結前亦未再聲明異議，依刑事訴訟法第一
      百五十九條之五第一項之規定及第一百五十八條之四反面
      解釋，本件認定事實所引用之其他證據縱屬傳聞證據，亦
      均有證據能力。
貳、實體部分：
一、訊據被告甲○○固坦承於九十六年七月間受證人乙○○委託
    聯絡藥頭，並偕同乙○○前往購買第二級毒品甲基安非他命
    等情不諱，惟矢口否認有何販賣或幫助第二級毒品之犯行，
    辯稱：只有與乙○○一起去中和市秀朗橋附近網咖向綽號「
    小龍」的人拿過甲基安非他命一次云云。惟查：
（一）前揭事實，業經被告於九十七年三月六日檢察官偵訊時供
      稱：九十六年七月有與乙○○一起去秀朗橋向其友人拿二
      千元毒品，之後二人一起施用，八月中旬某日又與乙○○
      一起去向友人拿一千元的毒品，其後二人再一起施用等語
      明確，復經證人乙○○於警詢中陳稱：九十六年七月下旬
      、八月中旬各到被告中和市○○路公寓一次，請被告幫忙
      買甲基安非他命等語、於檢察官偵訊時具結證稱：於九十
      六年七月下旬及八月中旬請被告幫忙買了二次毒品，二次
      都是先以電話聯絡後，再前往被告中和市○○路的住家，
      第一次是拿二千元請被告幫忙購買，由被告帶我去秀朗橋
      附近跟他朋友拿，第二次是我到他家後，他向我拿一千元
      後出門去拿安非他命，我在他家等，約半小時後被告帶著
      安非他命回來並交給我等語在卷，核證人乙○○就委請被
      告代為購買甲基安非他命之次數、時間、第一次有與被告
      一同前往購買及交易地點、第二次在被告家中等待被告外
      出購買毒品等重要情節，前後證述一致，雖證人乙○○於
      檢察官偵訊時就二次購買毒品金額，與警詢時之陳述略有
      出入，然證人因記憶能力、表達能力、嚴謹程度不同，對
      同一事件之細節異其供述乃供述證據性質所必然，未必絕
      對出於虛偽所致，尚不得謂其陳述有部分前後稍有不同，
      即認其全部均不可採信；又參酌證人於歷次檢察官偵訊時
      ，就委託被告代購毒品二次、各次購買之金額等重要事實
      與被告前揭供述，大致相符，且於檢察官偵訊時業以證人
      身分具結，以擔保其證言之真實，堪認有關證人乙○○二
      次委請被告代為購買甲基安非他命之金額及第二次交易之
      情節，應以證人於檢察官偵訊時所為證述，較值採信。此
      外，證人乙○○確有施用第二級毒品甲基安非他命之行為
      ，並經本院以九十七年度毒聲字第三八九號裁定送觀察、
      勒戒一節，有上開裁定及臺灣高等法院被告前案紀錄各一
      份在卷足佐。是依證人上開證述及被告前於檢察官偵訊時
      之供述內容，顯見被告確受證人委託代向他人購買甲基安
      非他命，以供證人施用無疑。至被告嗣於本院準備程序及
      審理時改稱：九十六年八月間，乙○○又來找我，我好像
      跟他拿一千元，算是我向他借的，但後來並沒有拿到毒品
      、只有跟乙○○一起去拿甲基安非他命一次，第二次我不
      知道云云，顯屬事後飾卸之詞，難以採信。
（二）另有關證人於九十六年七月下旬委請被告代為購買甲基安
      非他命事宜之情節，迭經證人乙○○於九十六年十二月十
      三日檢察官偵訊時具結證稱：第一次是我到被告家後，被
      告帶我去跟他朋友拿等語，及於九十七年一月十日檢察官
      偵訊時證稱：第一次是被告帶我去秀朗橋附近，我拿二千
      元請他幫我買，我在路邊的便利商店等，被告離開約十幾
      分鐘，就帶著安非他命回來，後來到他住處才交給我等語
      明確。被告雖辯稱：該次係偕同證人乙○○至上開網路咖
      啡店，由證人自行與「小龍」交易，證人也認識「小龍」
      ，只是不知「小龍」之住處，其僅係帶證人去網路咖啡店
      找「小龍」，未經手錢或毒品，只要在該網路咖啡店即可
      找到「小龍」，縱其未出面，「小龍」也會賣甲基安非他
      命予證人云云，然查，倘證人乙○○與「小龍」本即相識
      ，並於九十六年七月下旬經由被告帶同證人前往上開網路
      咖啡店，由證人自行與「小龍」交易毒品，則證人有此交
      易經驗後，當知如何尋得「小龍」直接購買毒品，自無於
      九十六年八月中旬再次輾轉透過被告向「小龍」購買甲基
      安非他命之必要，從而，證人所證稱：係與被告同至秀朗
      橋附近後，將二千元交由被告前往不詳地點購買甲基安非
      他命等語，應與事實相符，而堪採信。從而，被告前揭所
      辯，乃避重就輕推諉卸責之詞，洵無足取。
（三）按良以毒品買受者之指證，其憑信性於通常一般人已有所
      懷疑，尚難確信其為真實。況依毒品危害防制條例第十七
      條之規定，其供出毒品來源而破獲者，復得減輕其刑，則
      其指證之真實性猶有疑慮，是施用毒品者之指證，其真實
      性有待其他必要證據加以補強。茲所謂必要之補強證據，
      固不以證明販賣毒品犯罪構成要件之全部事實為必要，但
      以與施用者之指證具有相當之關聯性為前提，其經與施用
      者之指證綜合判斷，已達於通常一般人均不致有所懷疑，
      而得確信施用者之指證為真實者，始得為有罪之認定，此
      為無罪推定原則之必然推演（最高法院九十三年度台上字
      第六七五○號判決可資參照）。本件證人乙○○於檢察官
      偵查中雖曾證稱：向被告買了二次毒品等語，惟細譯證人
      於歷次警、偵訊時所為證述內容：「我所吸食的安非他命
      ，我去中和找獄中所認識的朋友甲○○，請他幫我買安非
      他命，我總共去找他二次」、「（問：你是否知道甲○○
      有無販售毒品？）這點我不清楚，但是我可以肯定他一定
      可以拿到安非他命」、「我拿新臺幣二千元請他（指被告
      ）幫我買。」等語，僅在證述如何委託被告代為購買甲基
      安非他命施用，參以前揭認定之二次交易甲基安非他命過
      程，足見被告供稱其係受乙○○之委託，幫忙向他人購買
      甲基安非他命事宜，並非意圖營利而直接販賣甲基安非他
      命予乙○○等情，尚非無據。此外，復查無任何足以證明
      被告係意圖營利向「小龍」或他人販入甲基安非他命，再
      販賣與乙○○營利之積極證據，尚難遽認被告有販賣甲基
      安非他命予乙○○之犯行。
（四）至被告及其辯護人向本院聲請傳喚證人乙○○，惟經本院
      於審理期日傳喚、拘提該證人均未到庭，且查無在監在押
      ，足見證人乙○○現已所在不明，客觀上難以進行交互詰
      問程序，而本院依卷內積極證據資料既已足資認定被告前
      揭犯罪事實，故認已無再續為傳喚之必要，附此敘明。
二、綜上所述，本案事證明確，被告幫助施用第二級毒品之犯行
    洵堪認定，應依法論科。
三、核被告甲○○所為，均係犯刑法第三十條第一項前段、毒品
    危害防制條例第十條第二項之幫助施用第二級毒品罪。至公
    訴意旨雖認被告上開犯行均係犯毒品危害防制條例第四條第
    二項之販賣第二級毒品罪嫌，惟本案不能證明被告係基於營
    利之意圖向「小龍」或他人販入安非他命再賣予乙○○圖利
    ，業如前述，惟被告如事實欄所載交付甲基安非他命予乙○
    ○施用之社會基本事實相同，自應變更起訴法條。被告二次
    所犯幫助施用第二級毒品犯行，犯意各別，應予分論併罰，
    並均按正犯之刑減輕其刑。又被告有如事實欄所載犯罪執行
    完畢紀錄，此有臺灣高等法院被告前案紀錄表一份在卷足稽
    ，其於有期徒刑執行完畢後五年內，故意再犯本件有期徒刑
    以上之刑之二罪，均為累犯，各應依刑法第四十七條第一項
    規定，加重其刑，並均依法先加後減之。爰審酌被告以代買
    毒品之方式幫助他人施用第二級毒品，戕害他人身心健康，
    並危害社會秩序，及被告代買毒品之數量、次數，暨犯後否
    認犯行之態度，兼衡被告之智識程度、生活狀況等一切情狀
    ，分別量處如主文所示之刑，及諭知易科罰金之折算標準，
    並定其應執行之刑，及諭知易科罰金之折算標準，以示儆懲
    。
據上論斷，應依刑事訴訟法第二百九十九條第一項前段、第三百
條，毒品危害防制條例第十條第二項，刑法第十一條前段、第三
十條第一項前段、第二項、第四十七條第一項、第四十一條第一
項前段、第五十一條第五款，判決如主文。
本案經檢察官謝岳龍到庭執行職務。
中    華    民    國    97    年    9     月    17    日
                刑事第十二庭  審判長法  官  陳  鴻  清
                                    法  官  朱  嘉  川
                                    法  官  劉  安  榕
上列正本證明與原本無異
如不服本判決，應於判決送達後10日內敘明上訴理由，向本院提
出上訴狀（應附繕本），上訴於臺灣高等法院。
                                    書記官  陳  盈  真
中    華    民    國    97    年    9     月    17    日
附錄本案論罪科刑法條全文：
毒品危害防制條例第10條第2項
施用第二級毒品者，處 3 年以下有期徒刑。


司法院資訊處製作；財團法人民間司法改革基金會備份。
